【裁判字號】    89,易,1051
【裁判日期】    890609
【裁判案由】    詐欺
【裁判全文】
臺灣臺南地方法院刑事判決                        八十九年度易字第一五一號
    公  訴  人  臺灣臺南地方法院檢察署檢察官
    被      告  甲○○
右列被告因詐欺案件，經檢察官提起公訴（八十八年度偵字第一三二八四號），本院
判決如左：
    主  文
甲○○無罪。
    理  由
一、公訴意旨略以：被告甲○○得知告訴人乙○○因遭他人倒會需款孔急，認有機可
    乘，明知自己無償債能力，竟意圖為自己不法之所有，於八十八年七月十二日，
    在台南市○○路○段八七巷三八號六樓之二乙○○住處，向詹女訛稱：伊可持支
    票向他人調現供二人共同使用等語，致乙○○不疑有他，交付詹女之弟詹立平簽
    發，已預扣利息之金額計新台幣（下同）二十一萬五千四百元（檢察官誤載為二
    十五萬元）之支票三紙予甲○○，雙方約定調得現金二十五萬元後，由乙○○使
    用其中之五萬元，其餘二十萬元則由甲○○使用，惟甲○○須於同年九月三十日
    清償該款項，供前揭支票兌現。詎料甲○○持上開支票調得現金二十五萬元，取
    走其中二十萬元，屆期並未清償款項，任支票退票，迭經催討均置之不理，乙○
    ○始知受騙，因認被告涉有刑法第三百三十九條第一項之詐欺罪嫌云云。
二、按犯罪事實應依證據認定之，無證據不得推定其犯罪事實。又不能證明被告犯罪
    者，應諭知無罪之判決，刑事訴訟法第一百五十四條、第三百零一條第一項分別
    定有明文。另事實之認定應憑證據，如未能發現相當證據，或證據不足以證明，
    自不能以推測或擬制之方法，以為裁判基礎。次按認定犯罪事實，所憑之證據，
    雖不以直接證據為限，間接證據亦包括在內，然無論直接或間接證據，其為訴訟
    上之證明，須於通常一般之人均不致於有所懷疑，而得確信其為真實之程度者，
    始得據之為有罪之認定，倘其證明尚未達到此一程度，而有合理懷疑之存在時，
    即無從為有罪之認定。又刑法第三百三十九條第一項詐欺取財罪係以意圖為自己
    或第三人不法之所有，以詐術使人將本人或第三人之物交付，為其成立要件，如
    行為人未施用詐術或無不法所有之意圖，則不該當詐欺取財罪之構成要件。最高
    法院分別著有四十年台上字第八六號判例、七十六年台上字第四九八六號判例可
    資參照。
三、公訴人認被告甲○○涉有前揭詐欺罪嫌，無非係以告訴人乙○○片面指訴及卷附
    支票三張、退票理由單二張及保管條一紙（均為影本）為其論據。訊據被告甲○
    ○固不否認告訴人乙○○曾拿三張支票請其調現二十五萬元，嗣僅交付告訴人乙
    ○○五萬元之事實不諱，惟堅決否認涉有何詐欺犯行，辯稱：伊與告訴人約定三
    張支票調現供二人共同使用，由乙○○使用其中之五萬元，其餘二十萬元則由伊
    使用；伊沒有詐欺之意思，如有詐欺告訴人之意，就不會簽下保管條等語。經查
    ：告訴人於檢察官偵查時供承：「我是拿票三張請他幫我調二十五萬元」等語（
    見偵卷第十七頁），嗣於本院調查時先稱：「我有說錢調到後，若他需用可讓他
    先用」等語（見本院八十九年四月二十日訊問筆錄），復於本院調查時訊以：「
    前次訊問你說若他需要讓他先用，是何意？」，答以：「是等他調到錢後，若需
    要錢我再借票給他，讓他去借」等語（見本院八十九年五月九日訊問筆錄），告
    訴人前後陳述不一，其稱未與被告約定共同使用調得現款乙節，即堪置疑。另觀
    諸卷附保管條，其上記載：「本人乙○○基於業務上之往來委託甲○○先生代為
    保管公款新台幣二十萬元，於八十八年九月三十日將此筆公款歸還於乙○○，恐
    口說無憑，特立此據證明」（見偵卷第五頁），保管條之契約簽訂日期係載明八
    十八年七月十六日，經質之告訴人：「寫保管條之真意為何？」，答以：「我怕
    他調到錢後不給我錢，先要他寫保管條，用意是希望他在九月三十日前調到錢，
    寫保管條時他尚未借到錢，‧‧我七月十二日向被告調錢，十六日交票給他，‧
    ‧交票後過三、四天後，被告分二次交給我五萬元」等語（見本院八十九年五月
    九日訊問筆錄），可知，告訴人交付支票三張予被告及簽訂保管條之時間均係八
    十九年七月十六日，且被告當天亦尚未調到現款，從而，依照常理，告訴人倘懼
    於被告調到錢後不將現款交付，保管條上自當記載委託被告調現之金額二十五萬
    元，而非記載「委託被告代為保管之金額二十萬元」，足認告訴人與被告於調現
    之初，應係約定調現之二十萬元由被告使用，其餘五萬元則由告訴人使用甚明，
    被告前開所辯，自屬可採。次查，被告係於八十八年七月十六日收受告訴人乙○
    ○所交付之三張支票，被告調現後，交付五萬元予告訴人乙○○等情，業據被告
    供明甚詳，且為告訴人所自承在卷（見偵卷第十三頁背面、第十四頁）），則被
    告既已持前開支票向他人調得現款二十五萬元，並已依約交付五萬元予告訴人，
    則被告允諾告訴人幫其借調現金，並收受告訴人所交付之支票，縱被告事後未於
    八十八年九月三十日前將此筆錢交付告訴人，亦難認被告於收受前開支票之初有
    何施用詐術或告訴人於交付支票時有何陷於錯誤之情形。且質之告訴人亦不諱言
    ：「告被告是為使被告出面解決」等語（見本院八十九年四月二十日訊問筆錄）
    。參以本件被告事後已與告訴人達成民事和解，前開支票債務概由被告負責，有
    八十九年五月九日庭呈之和解書附卷足憑，綜上所述，被告所辯尚堪採信，公訴
    人所舉證據尚不足證明被告有何施用詐術之行為，亦未舉出被告自始即具有不法
    所有意圖之確切事證，實難單憑告訴人之片面指訴，即以推測或擬制方法，推定
    被告自始有不法所有之詐欺意圖。此外，復查無其他積極證據足資證明被告有何
    詐欺之犯行，本件不能證明被告犯罪，自應為被告無罪之諭知。
據上論斷，應依刑事訴訟法第三百零一條第一項，判決如主文。
本案經檢察官黃朝貴到庭執行職務。
中      華      民      國      八十九      年      六      月    九    日
      臺灣臺南地方法院刑事第二庭
                                          審判長法  官
                                                法  官
                                                法  官
右正本證明與原本無異。
如不服本判決，應於判決送達後十日內，向本院提出上訴狀。
                                          書記官
中      華      民      國      八十九      年      六      月    四    日


司法院資訊處製作；財團法人民間司法改革基金會備份。
